臺灣宜蘭地方法院刑事判決　　　　　　 99年度交易字第177號
公　訴　人　臺灣宜蘭地方法院檢察署檢察官
被　　　告　黃奕甄
選任辯護人　郭美春律師
　　　　　　陳敬穆律師
上列被告因過失致死案件，經檢察官提起公訴（99年度調偵字第
194號），本院判決如下：
    主  文
黃奕甄犯過失致人於死罪，處有期徒刑陸月，如易科罰金，以新
台幣壹仟元折算壹日。
    犯罪事實
一、黃奕甄於民國99年5月4日上午7時20分許，駕駛車牌號碼IS-
    4099號自用小客車載其子李禹賢，沿宜蘭縣宜蘭市○○路（
    南往北方向）前往凱旋國小上學途中，途經凱旋路與凱旋路
    70巷無號誌交岔路口時，本應注意汽車行經無號誌之交岔路
    口，應減速慢行，作隨時停車之準備，且依當時天氣晴、日
    間自然光線、路面乾燥無缺陷、無障礙物、視距良好等情形
    ，無不能注意之情事，竟疏未注意，貿然通過，適陳皇佑騎
    乘車牌號碼XXA-665號機車，沿凱旋路70巷由東往西方向駛
    至該岔路口並右轉凱旋路，而陳皇佑亦疏未注意行經無號誌
    之交岔路口時，未設標誌、標線或號誌劃分幹、支線道者，
    少線道車應暫停讓多線道先行，貿然右轉，二車因而在凱旋
    路距離交岔路2公尺餘之南往北方向車道發生擦撞，陳皇佑
    因此人、車倒地，受有心臟、肺臟、胸腺挫傷與大腿骨折，
    經送國立陽明大學附設醫院急救後，仍於同日上午8時37分
    因心臟性休克而死亡。黃奕甄肇事後，於有偵查犯罪權限之
    公務員發覺其過失致死犯罪前，即向前往現場處理警員坦承
    肇事，自首並接受裁判。
二、案經台灣宜蘭地方法院檢察署檢察官據宜蘭縣警察局宜蘭分
    局報告相驗後，自動檢舉偵查起訴。
    理  由
一、按被告以外之人於審判外之言詞或書面陳述，除法律有規定
    者外，不得作為證據。又被告以外之人於審判外之陳述，雖
    不符合同法第159條之1至第159條之4之規定，但經當事人於
    審判程序同意作為證據，法院審酌該言詞陳述或書面陳述作
    成之情況，認為適當者，亦得為證據，刑事訴訟法第159 條
    第1項定有明文。本院以下所採用被告以外之人於審判外之
    言詞陳述，當事人於本院審判期日中表示同意做為審理資料
    ，本院審酌上開證據資料製作時之情況，尚無違法不當之瑕
    疵，亦認為以之作為證據應屬適當，依刑事訴訟法第159 條
    之5規定，認前揭證據資料均有證據能力。
二、訊據被告對於在上開時、地，駕駛自小客車與被害人陳皇佑
    騎乘之機車發生撞擊，因而導致被害人死亡之事實，固供承
    不諱，惟矢口否認有何過失致死之犯行，並與辯護人辯稱略
    以：被告駕駛該自小客車行經該無號誌交岔路口有踩煞車，
    並確認左右無來車始行通過，且被告信賴被害人亦能遵守交
    通規則乃竟違規之行為，自無預防之義務，難令被告有能注
    意應注意而注意之過失，而有信賴原則之適用，被告就車禍
    之發生並無過失云云。
三、經查：
（一）被告駕駛之自小客車與被害人騎乘之機車發生擦撞，被害
      人因此人、車倒地，受有心臟、肺臟、胸腺挫傷與大腿骨
      折，而發生心臟性休克而死亡，業據被告自承不諱，核與
      告訴人李桂花指訴及證人陳昌堅證述情節大致相符，並有
      宜蘭縣政府警察局宜蘭分局道路交通事故現場圖、道路交
      通事故調查報告表(一)(二)及現場照片附卷可稽。又被害人確
      因本件車禍死亡，亦經臺灣宜蘭地方法院檢察署檢察官督
      同法醫師並解剖屬實，並製有勘驗筆錄、檢驗報告書、國
      立陽明大學附設醫院驗傷診斷書、法務部法醫研究所（99
      ）醫鑑字第0991101559號鑑定報告書及照片多幀存卷可佐
      。
（二）本件車禍發生後，宜蘭縣政府警察局宜蘭分局警員林俊雄
      據報至現場就車禍發生後之機車機車停止位置、落土地點
      ，自南往北分別在交通事故現場圖標明（見99年相字
      第153號卷第12頁），依上開交通事故現場圖所示，標示
      機車停止位置，在凱旋路南往北車道，機車右側倒地車
      道朝東（機車頭、機車尾距離分向限制線分別為2.7及1.6
      公尺），機車頭、機車尾距交岔路口分別為0.9公尺及1.8
      公尺（0.9公尺+ 0.9公尺）；標示之落土起點；在南往
      北車道（距離分向限制線為1公尺），距交岔路口為3.5公
      尺（0.9公尺+0.9公尺+0.1+1.6公尺）。而產生落土通常
      係在二車發生強力碰撞之後，落土又會隨著自小客車往前
      行駛之動力慣性朝前拋落，從而，本件車禍碰撞地點應是
      在標示落土起點之前，業據證人林俊雄到庭證述在卷。
      惟落土起點固不必然即是碰撞地點，然二者不致相距太遠
      ，衡諸本件落土地起點距離交岔路口有3.5公尺，機車倒
      地停止位置車頭、車尾距交岔路口分別為0.9及1.8公尺之
      距離，再參以本件交岔路口內並無相關本件車禍之散落物
      ，本件已可認定被告駕駛之自小客車車身應已通過交岔路
      口、被害人機車已右轉凱旋路。
（三）按行經無號誌之交岔路口，應減速慢行，作隨時停車之準
      備，道路交通安全規則第93條第1項第2款定有明文。而依
      當時情形，天氣晴、日間自然光線、路面乾燥無缺陷、無
      障礙物、視距良好等情形，無不能注意之情事，被告竟疏
      未注意，貿然通過該無號誌交岔路口，以致肇事，自有過
      失，且其過失為本件車禍之肇事次因，並與被害人之死亡
      結果間，具有相當因果關係。次按汽車行至交岔路口，支
      線道車應暫停讓幹線道車先行。未設標誌、標線或號誌劃
      分幹、支線道者，少線道車應暫停讓多線道先行，亦為道
      路交通安全規則第102條第1項第2款所明定。被害人騎乘
      機車疏未注意上開規定，其就本件車禍之發生，為肇事主
      因。被害人對本件車禍之發生亦與有過失，然此並無得解
      免於被告應負過失之責。又依車禍現場照片所示，凱旋路
      為雙向二車道，凱旋路70巷為雙向一車道，該路口並無設
      標誌、標線或以號誌區○○○道，此有宜蘭縣政府99年9
      月16日府建交字第0990131116號函在卷可稽（99年度偵字
      第3393號卷第10頁），臺灣省基宜區車輛行車事故鑑定委
      員會鑑定意見書及臺灣省車輛行車事故覆議鑑定委員會覆
      議結果未審酌凱旋路與凱旋路70巷之車道數，而認定就
      本件車禍之發生，被告過失為肇事主因，被害人之過失為
      肇事次因（99年度相字第153號卷第100頁、99年度偵字第
      3393 號卷第5頁），均有未洽，而不予採酌。
（四）又被告及辯護人雖以被告駕駛自小客車行經該交岔路口時
      有踩煞車，並確認左右無來車始行通過，被告並無過失云
      云。惟依車禍肇事照片，被告自小客車右側車門凹陷（99
      年相字卷第24頁），被害人機車頭則因撞擊向右，支架明
      顯變形（同相卷第31至34頁），再參以現場被告駕駛之自
      小客車落土距離有9公尺（3.2公尺+5.8公尺），足見被告
      自小客車有一定之車速動能，是被告苟有先踩煞車確認左
      右無來車方通過交岔路口，自不會肇事後尚留有如此遠之
      落土距離，亦不會導致自小客車受有如此之損壞，更不會
      因此肇致本件車禍之發生，是上開所辯，顯不足採。次按
      汽車駕駛人對於防止危險發生之相關交通法令之規定，業
      已遵守並盡相當之注意義務，以防止危險發生，始可信賴
      他人亦能遵守交通規則並盡同等義務。若因此而發生交通
      事故，方得以信賴原則為由主張免除過失責任。被告駕駛
      自小客車行經無號誌之交岔路口，未減速慢行，並作隨時
      停車之準備，已與道路交通安全規則第93條第1項第2款之
      規定有違，以致發生交通事故，縱被害人對於交通事故之
      發生與有過失，被告仍難主張信賴原則解免其過失責任。
      被告及辯護人此部分所辯，亦無可採。至證人李禹賢係坐
      駕駛座後面，且僅看到被害人騎機車從右側駛來，自無從
      以此為被告有利之認定。而辯護人請求就本件車禍另送中
      央警察大學鑑定，本院認無必要，併予敘明。
（五）綜上，本件事證明確，被告過失致人於死之犯行，堪以認
      定，應依法論科。
四、核被告所為，係犯刑法第276條第1項過失致人於死罪。被告
    於肇事後停留於現場，並於員警到場處理時，承認其為肇事
    者並接受裁判，有宜蘭縣政府警察局道路交通事故肇事人自
    首情形紀錄表在卷可稽（99年度相字卷第18頁）為對未發覺
    之犯罪自首，爰依刑法第62條前段減輕其刑。爰審酌被告因
    過失駕駛行為致人死亡，依其犯罪之過失程度、犯罪所生之
    危害及犯罪後態度等一切情狀，量處如主文所示之刑，並諭
    知易科罰金之折算標準。
據上論斷，應依刑事訴訟法第299條第1項前段，刑法第276條第1
項、第62條前段、第41條第1項前段，刑法施行法第1條之1，判
決如主文。
本案經檢察官王清白到庭執行職務
中    華    民    國    100   年    4     月    1    日
                  刑事第四庭法  官  林楨森
以上正本證明與原本無異。
如不服本判決應於收受送達後十日內向本院提出上訴書狀，並應
敘述具體理由；其未敘述上述理由者，應於上訴期間屆滿後二十
日內向本院補提理由書(均須按他造當事人之人數附繕本)「切勿
逕送上級法院」。
                            書記官  劉晨輝
中    華    民    國   100    年    4     月    1     日
附錄本案論罪科刑法條：
中華民國刑法第276條
（過失致死罪）
因過失致人於死者，處2年以下有期徒刑、拘役或2千元以下罰金
。
從事業務之人，因業務上之過失犯前項之罪者，處5年以下有期
徒刑或拘役，得併科3千元以下罰金。